臺灣臺中地方法院刑事判決　　　　　　100年度簡上字第278號
上　訴　人　臺灣臺中地方法院檢察署檢察官
被　　　告　丁瑞超
上列上訴人因被告妨害名譽案件，不服本院刑事庭100年度簡字
第307號中華民國100年5月18日第一審刑事簡易判決（起訴案號
：100年度偵字第6343、6344號），提起上訴，本院管轄之第二
審合議庭判決如下：
    主    文
上訴駁回
    犯罪事實
一、丁瑞超從事室內設計師工作，前與任教於國立虎尾科技大學
    之鄧誠中、紀麗秋夫妻簽訂有工程合約書，丁瑞超因該工程
    與鄧誠中、紀麗秋夫妻產生糾紛，丁瑞超因而心生不滿，遂
    基於誹謗他人名譽之犯意，意圖散佈於眾，於民國99年12月
    24 日中午12時許，在臺灣臺中地方法院檢察署大樓前之公
    開場所，以「他們拿國外的假大學畢業的，根本沒什麼好講
    的。」等語公然指摘鄧誠中、紀麗秋，業足以毀損鄧誠中、
    紀麗秋之名譽。
二、案經鄧誠中、紀麗秋告訴臺灣臺中地方法院檢察署檢察官偵
    查起訴。
    理    由
一、按被告以外之人於偵查中向檢察官所為之陳述，除顯有不可
    信之情況者外，得為證據，刑事訴訟法第159條之1第2項定
    有明文。查：告訴人鄧誠中、紀麗秋於偵查中之指訴、證述
    內容，業據被告坦認屬實，並無顯不可信之情況，自得為本
    案之證據使用，具有證據能力，合先敘明。
二、訊據被告丁瑞超對於前揭時地，意圖散佈於眾，而於臺灣臺
    中地方法院檢察署大樓前之公開場所，公然指摘告訴人鄧誠
    中、紀麗秋夫妻之學歷，足以毀損告訴人鄧誠中、紀麗秋之
    名譽等情，業經坦認屬實，核與告訴人鄧誠中、紀麗秋於偵
    查及本院中之指訴情節相符，並有告訴人鄧誠中、紀麗秋提
    出之案發現場對話錄音譯文1份（參照偵查卷第8頁）、國立
    虎尾科技大學企業管理系專任師資及師資陣容各1份（參照
    偵查卷第23、24頁）、告訴人紀麗秋個人簡介1份（參照偵
    查卷第25至26頁）、美國教育資訊中心網頁列印資料1份（
    參照偵查卷第27至29頁）、告訴人鄧誠中、紀麗秋國立虎尾
    科技大學聘書各2份（參照偵查第31、32、34、35頁）在卷
    可稽，告訴人鄧誠中、紀麗秋提出之案發現場錄音對話光碟
    ，經承辦檢察官當庭勘驗結果，被告確實有說「他們拿國外
    的假大學畢業的，根本沒什麼好講的」等語，此有勘驗筆錄
    （參照偵查卷第18頁）在卷為憑，被告自白供述與現有事證
    相符，應堪置信。本件事證明確，被所犯告誹謗之犯行，洵
    堪認定。
三、檢察官上訴意旨略以：被告因工程糾紛積欠告訴人鄧誠中、
    紀麗秋百萬以上鉅款拒不返還於前，俟後又於臺灣臺中地方
    法院檢察署大樓前之公開處所，基於毀損告訴人鄧誠中、紀
    麗秋人格及名譽之惡意，當眾大聲指摘告訴人鄧誠中、紀麗
    秋夫婦「他們拿國外的假大學畢業的，根本沒什麼好講的！
    」而公然侮辱之，被告其犯罪後於地檢署檢察官調查庭偵訊
    時仍以所謂「假大學」是指「賈伯斯大學」而矯飾犯行毫無
    悔意，認原審判決僅處以「拘役」而非「有期徒刑」，此與
    刑法第310條第1項之誹謗罪得處有期徒刑1年刑度相比，在
    罪刑之連結上顯然有失均衡而有量刑過輕之憾，實有加重其
    刑度至有期徒刑之必要，原審所為被告之認事用法量刑，均
    有欠當，亦有輕縱之虞，爰依法提起上訴，加重求刑，以懲
    不法等語。
四、惟按關於刑之量定，係實體法上賦予法院得為自由裁量之事
    項，苟已斟酌刑法第57條各款所列情狀，而未逾越法定刑度
    ，或濫用其權限，即不得任意指摘為違法（最高法院72年臺
    上字第6696號、75年臺上字第7033號判例、95年度臺上字第
    7315號、第7364號判決參照）。且在同一犯罪事實與情節，
    如別無其他加重或減輕之原因，下級審法院量定之刑，亦無
    過重或失輕之不當情形，則上級審法院對下級審法院之職權
    行使，原則上應予尊重（最高法院85年度臺上字第2446號判
    決參照）。原審簡易判決因被告在臺灣臺中地方法院檢察署
    前之公開場合，以「他們是拿講大學畢業的，根本沒什麼好
    講的」等語指摘告訴人鄧誠中、紀麗秋，係針對告訴人鄧誠
    中、紀麗秋二人之學歷真假一事具體加以指摘，且有散佈於
    眾之意圖，認被告犯刑法第310條第1項之誹謗罪，事證明確
    。又被告以一個誹謗行為，同時侵害告訴人鄧誠中、紀麗秋
    之名譽，為一行為觸犯數罪名之想像競合犯，應依刑法第55
    條之規定，從一重論處。原審並審酌被告已因與告訴人鄧誠
    中、紀麗秋間之工程契約糾紛，產生嫌隙，而有加重誹謗前
    科，本次仍不思理性解決問題，竟於雙方官司進行中，再次
    公然指摘不實事項，損及告訴人鄧誠中、紀麗秋之名譽，且
    告訴人鄧誠中、紀麗秋於大學任教，被告所為之不實指摘，
    對告訴人鄧誠中、紀麗秋造成之傷害自屬非輕，被告所為實
    值非難，且被告至原審判決前仍未與告訴人鄧誠中、紀麗秋
    達成和解，以賠償告訴人鄧誠中、紀麗秋所受名譽損害，並
    考量被告本次所用之手段係以言語為一次性之指摘，對告訴
    人鄧誠中、紀麗秋所產生之傷害，不若以文字流傳廣大，且
    被告犯罪後於原審坦認犯行，尚見悔意等一切情狀，適用刑
    法第310條第1項、第55條、第41條第1項前段、刑法施行法
    第1條之1第1項、第2項前段之規定，判處被告拘役50日，並
    諭知易科罰金之折算標準，其認事用法並無違誤，且顯已依
    刑法第57條各款之規定考量本件具體情狀，其量刑亦稱妥適
    ，揆諸前揭判例意旨，自不能率指原審判決有何量刑違法失
    當之處。是檢察官以原審量刑過輕為由提起上訴，為無理由
    ，應駁回其上訴。至於，被告雖於本院中提出悔過書向告訴
    人鄧誠中、紀麗秋致歉，並與告訴人鄧誠中、紀麗秋在本院
    臺中簡易庭達成調解，表明願意賠償告訴人鄧誠中、紀麗秋
    各新臺幣6萬元之金額，告訴人鄧誠中、紀麗秋亦表示不再
    追究被告之刑事責任，此有本院臺中簡易庭訊問筆錄、調解
    程序筆錄各2份（參照本院卷第35至38頁）在卷為憑，然被
    告並未依約於100年8月2日前給付賠償金，告訴人鄧誠中、
    紀麗秋於100年8月3日本院審理期日當庭表示被告沒有履行
    調解內容之誠意，且被告前因與告訴人鄧誠中、紀麗秋之工
    程糾紛所生之妨害名譽案件，甫經本院以100年度簡字第151
    號判處有期徒刑2月，經本院管轄之第二審合議庭以100年度
    簡上字第206號判決駁回上訴確定在案，縱被告於本院審理
    期日終結後之100年8月11日匯款12萬元予告訴人鄧誠中、紀
    麗秋，以展現和解誠意，惟因被告不符合刑法第74條第1項
    第1、2款宣告緩刑之要件，故本件顯然不適合諭知緩刑之宣
    告，附此敘明。
據上論斷，應依刑事訴訟法第455條之1第1項、第3項、第368條
，判決如主文。
中    華    民    國   100    年    8     月    17    日
                  刑事第七庭    審判長法  官  洪俊誠
                                      法  官  高文崇
                                      法  官  巫淑芳
以上正本證明與原本無異。
不得上訴。
                                      書記官  莊金屏
中    華    民    國   100    年    8     月    17    日